臺灣士林地方法院民事判決
111年度訴字第6號
原      告  林桂如  

訴訟代理人  林振煌律師
被      告  游淑霞  
            游靜    

            謝國夫  

            高士三  

            莊子華  


            游文珍  

            游文錫  
            游文頂  
            游明道  
            謝玉源  

            游祥男  
            游錦堂  
            游政淳  
            余靜娟  

            羅榮忠  
            財政部國有財產署

法定代理人  曾國基  
訴訟代理人  郭曉蓉  
複代理人    王貴蘭  
被      告  臺北市政府工務局新建工程處

法定代理人  林昆虎  
被      告  永太興科技股份有限公司

法定代理人  游森雄  
被      告  隆雲股份有限公司


法定代理人  莊子華  
被      告  闕錦富  

            游明傳  
            游明樹  
            游明銓  
            游鴻昌  

            闕棟欽  

            康洪美枝（即康義雄之承受訴訟人）

            康陳銘（即康義雄之承受訴訟人）


            康陳圳（即康義雄之承受訴訟人）

            康陳弘（即康義雄之承受訴訟人）

            康玉旻（即康義雄之承受訴訟人）



            陳忠緯  

            陳秋香    原住花蓮縣○○鎮○○街00巷0弄0號

            簡秀霞  

            游德華  

            游文啟  
            戴游春  
            游秀敏  



            游月鳳  
            陳怡蓉  

            東馬建設股份有限公司

法定代理人  闕錦富  
被      告  游文註  

            心力合建設企業股份有限公司


法定代理人  謝國夫  
被      告  陳靜怡  
            陳忠逸  
            游博淳  

            游國敏  

            游國淞  
上列當事人間請求分割共有物事件，本院於民國111年11月15日
言詞辯論終結，判決如下：
    主  文
被告康洪美枝、康陳銘、康陳圳、康陳弘、康玉旻應就被繼承人
康義雄所遺坐落臺北市○○區○○段○○段○○○地號土地所有權應有部
分六萬分之六千九百一十二辦理繼承登記。
兩造共有坐落臺北市○○區○○段○○段○○○地號土地應予變賣，所得
價金由兩造按如附表所示比例分配之。
訴訟費用由兩造按如附表所示比例負擔。
    事實及理由
壹、程序方面：
一、被告臺北市政府工務局新建工程處（下稱新建工程處）之法
    定代理人原為黃立遠，於民國111年1月16日變更為林昆虎，
    有臺北市政府派令在卷可稽（見本院卷第78頁），其具狀聲
    明承受訴訟（見本院卷第76頁），核無不合，應予准許。
二、原告係於110年10月14日提起本件訴訟，有原告起訴狀上所
    蓋本院收文章在卷可稽（見本院湖司調字卷第13頁），嗣被
    告康義雄於111年4月6日死亡，有除戶謄本在卷可稽（見本
    院卷第158頁），全體繼承人為被告康洪美枝、康陳銘、康
    陳圳、康陳弘、康玉旻，有繼承系統表及戶籍謄本在卷可稽
    （見本院卷第160至168頁），原告於111年5月20日具狀聲明
    由其等承受訴訟（見本院卷第172頁），核無不合，應予准
    許。
三、被告均未於言詞辯論期日到場，核無民事訴訟法第386條各
    款所列情形，爰依原告之聲請，由其一造辯論而為判決。
貳、實體方面：
一、原告主張：坐落臺北市○○區○○段0○段000地號土地（下稱系
    爭土地）為兩造共有，所有權應有部分如附表所示，其中共
    有人即被告康義雄已於111年4月6日死亡，全體繼承人為被
    告康洪美枝、康陳銘、康陳圳、康陳弘、康玉旻，其等就被
    繼承人康義雄所遺系爭土地所有權應有部分60000分之6912
    尚未辦理繼承登記，系爭土地並無因物之使用目的不能分割
    ，亦無契約訂有不分割之期限，且兩造無法就分割方法達成
    協議，爰請求被告康洪美枝、康陳銘、康陳圳、康陳弘、康
    玉旻應就被繼承人康義雄所遺系爭土地所有權應有部分6000
    0分之6912辦理繼承登記，並依民法第823條第1項、第824條
    第2項規定，請求判決分割系爭土地。又系爭土地面積僅386
    .71平方公尺，共有人數眾多，應以變價分割為適當等語。
    並聲明：㈠被告康洪美枝、康陳銘、康陳圳、康陳弘、康玉
    旻應就被繼承人康義雄所遺系爭土地所有權應有部分60000
    分之6912辦理繼承登記。㈡兩造共有系爭土地應予變賣，所
    得價金由兩造按如附表所示比例分配之。
二、被告新建工程處表示：系爭土地使用分區為道路用地即公共
    設施用地，請依其所有權應有部分比例以原物分配之，又因
    其並非地政專業機關，且本件共有人數眾多，繪製分割方案
    圖實有困難，故不提供分割方案圖等語。
三、其餘被告均經合法通知無正當理由不到場，亦未提出書狀作
    何聲明或陳述。
四、本院心證之理由： 
　㈠按因繼承、強制執行、徵收、法院之判決或其他非因法律行
    為，於登記前已取得不動產物權者，應經登記，始得處分其
    物權，民法第759條定有明文。共有之不動產之共有人中一
    人死亡，他共有人請求分割共有物時，為求訴訟之經濟起見
    ，可許原告就請求繼承登記及分割共有物之訴合併提起，即
    以一訴請求該死亡之共有人之繼承人辦理繼承登記並請求該
    繼承人於辦理繼承登記後，與原告及其餘共有人分割共有之
    不動產（最高法院70年度第2次民事庭會議決定（二）參照
    ）。系爭土地之共有人即被告康義雄已於111年4月6日死亡
    ，全體繼承人為被告康洪美枝、康陳銘、康陳圳、康陳弘、
    康玉旻，其等就被繼承人康義雄所遺系爭土地所有權應有部
    分60000分之6912尚未辦理繼承登記，有土地登記公務用謄
    本（見本院湖司調字卷第57至69頁）、除戶謄本（見本院卷
    第158頁）、繼承系統表及戶籍謄本（見本院卷第160至168
    頁）在卷可稽，原告請求其等就上開應有部分辦理繼承登記
    ，以分割系爭土地，應屬有據。
  ㈡按各共有人，除法令另有規定外，得隨時請求分割共有物，
    但因物之使用目的不能分割或契約訂有不分割之期限者，不
    在此限，民法第823條第1項定有明文。原告主張系爭土地為
    兩造共有，應有部分如附表所示，有土地登記公務用謄本在
    卷可稽（見本院湖司調字卷第57至69頁），兩造為系爭土地
    之全體共有人，系爭土地並無因物之使用目的不能分割之情
    事，且兩造並未訂有不分割之期限，復無法就分割方法達成
    協議，依上揭規定，原告請求判決分割兩造共有系爭土地，
    應屬有據。
  ㈢按分割之方法不能協議決定，或於協議決定後因消滅時效完
    成經共有人拒絕履行者，法院得因任何共有人之請求，命為
    下列之分配：一以原物分配於各共有人。但各共有人均受原
    物之分配顯有困難者，得將原物分配於部分共有人。二原物
    分配顯有困難時，得變賣共有物，以價金分配於各共有人；
    或以原物之一部分分配於各共有人，他部分變賣，以價金分
    配於各共有人。以原物為分配時，如共有人中有未受分配，
    或不能按其應有部分受分配者，得以金錢補償之。以原物為
    分配時，因共有人之利益或其他必要情形，得就共有物之一
    部分仍維持共有。民法第824條第2項、第3項、第4項分別定
    有明定。又分割之方法，由法院依職權定之，不受當事人聲
    明之拘束（最高法院68年台上字第3247號判決及69年度第8
    次民事庭會議決議㈡參照）。法院裁判分割共有物，須斟酌
    各共有人之利害關係、使用情形、共有物之性質及價值、經
    濟效用，符合公平經濟原則，其分割方法始得謂為適當。經
    查，系爭土地面積僅386.71平方公尺，共有人數眾多，詳如
    附表所示，若採原物分配之分割方法，按如附表所示應有部
    分比例將系爭土地原物分配予各共有人，其等可分得之土地
    面積過於狹小，且將使土地因分割而過於零碎，無法充分發
    揮土地之利用價值及經濟效用，顯不適當；若將系爭土地原
    物分配予部分共有人，由受分配之共有人以金錢補償其餘未
    受分配或不能按其應有部分受分配之共有人，然兩造均無人
    主張願分得系爭土地而以金錢補償其他共有人，且各共有人
    對於金錢補償之認定標準或有不同，受分配之共有人亦未必
    有資力以金錢補償其他共有人，此種分割方法，亦不妥適；
    而原告主張之變價分割方式，透過市場公開競價及優先承購
    機制，由欲取得系爭土地之共有人或其他應買者承購或買受
    ，得避免鑑定價格過低之爭議，將使系爭土地之市場價值極
    大化，讓各共有人能按其所有權應有部分比例分配合理之價
    金，可兼顧各共有人之利益及公平性。經本院審酌系爭土地
    之面積、經濟效用、全體共有人之利益及意願，認系爭土地
    予以變賣，所得價金由兩造按如附表所示應有部分比例分配
    之，應為適當之分割方法。
五、按應有部分有抵押權或質權者，其權利不因共有物之分割而
    受影響。但有下列情形之一者，其權利移存於抵押人或出質
    人所分得之部分：一權利人同意分割。二權利人已參加共有
    物分割訴訟。三權利人經共有人告知訴訟而未參加。民法第
    824條之1第2項定有明文。系爭土地有設定登記抵押權，詳
    如附表備註欄所載，有土地登記公務用謄本在卷可稽（見本
    院湖司調字卷第57至69頁），業經本院依原告聲請對咊暘建
    設股份有限公司告知訴訟，有送達證書在卷可稽（見本院卷
    第42頁），其未為參加，依上開規定，上開抵押權人之權利
    應移存於如附表所示各該抵押人就系爭土地分得之價金部分
    ，併此敘明。　　
六、綜上所述，原告請求被告康洪美枝、康陳銘、康陳圳、康陳
    弘、康玉旻應就被繼承人康義雄所遺系爭土地所有權應有部
    分60000分之6912辦理繼承登記，並依民法第823條第1項、
    第824條第2項規定，請求判決分割兩造共有系爭土地，為有
    理由，應予准許；其分割方法，應為予以變賣，所得價金由
    兩造按如附表所示比例分配之。
七、兩造其餘攻擊防禦方法及所提證據，經本院審酌後，認為均
    不影響本判決之結果，自無逐一詳予論駁之必要，併此敘明
    。
八、按因共有物分割之事件涉訟，由敗訴當事人負擔訴訟費用顯
    失公平者，法院得酌量情形，命勝訴之當事人負擔其一部，
    民事訴訟法第80條之1定有明文。共有物分割事件，應由法
    院斟酌經濟效用並兼顧兩造利益，以決定適當之分割方法，
    不受當事人聲明之拘束，由兩造依勝敗比例負擔訴訟費用，
    顯失公平，爰依上揭規定，命兩造依如附表所示應有部分之
    比例負擔訴訟費用。
九、據上論結，原告之訴為有理由，依民事訴訟法第80條之1，
    判決如主文。
中　　華　　民　　國　　111 　年　　11　　月　　29　　日
                  民事第三庭  法  官  陳世源
以上正本係照原本作成。
如對本判決上訴，應於判決送達後20日內向本院提出上訴狀，若
委任律師提起上訴者，應一併繳納上訴審裁判費，否則本院得不
命補正逕行駁回上訴。
中　　華　　民　　國　　111 　年　　11　　月　　30　　日
                              書記官  吳婉萱
附表
編號 共有人 應有部分 備註 1 游淑霞 840/60000 　 2 游靜 1/48 　 3 謝國夫 1111/100000 　 4 高士三 1/192 　 5 莊子華 16742/120000 　 6 游文珍 999/60000 　 7 游文錫 999/60000 　 8 游文頂 999/60000 　 9 游明道 1998/60000 　 10 謝玉源 00000000/0000000000 　 11 游祥男 1/12 　 12 游錦堂 140/60000 　 13 游政淳 140/60000 　 14 余靜娟 37701/0000000 　 15 羅榮忠 333/80000 　 16 中華民國 管理機關：財政部國有財產署  1839/120000 　 17 臺北市 管理機關：臺北市政府工務局新建工程處  1839/120000  18 永太興科技股份有限公司        1/48 信託財產 委託人：游森雄 19 隆雲股份有限公司            2838/60000 　 20 闕錦富 000000000/0000000000 於107年12月25日、108年7月23日設定登記最高限額抵押權予咊暘建設股份有限公司 21 游明傳 1332/60000 　 22 游明樹 1332/60000 　 23 游明銓 1332/60000 　 24 游鴻昌 7/500 　 25 闕棟欽 5608/60000 　 26 康洪美枝、康陳銘、康陳圳、康陳弘、康玉旻（即康義雄之承受訴訟人） 6912/60000 信託財產 委託人：康陳銘 27 陳忠緯 1/384 　 28 陳秋香 1/192 　 29 簡秀霞 280/60000 　 30 永太興科技股份有限公司 0000000/0000000000 　 31 游德華 210/60000 　 32 游文啟 210/60000 　 33 戴游春 210/60000 　 34 游秀敏 210/60000 　 35 游月鳳 1/48 　 36 林桂如 999/40000 原告 37 陳怡蓉 333/80000 　 38 東馬建設股份有限公司     38332/0000000 於107年12月25日、108年7月23日設定登記最高限額抵押權予咊暘建設股份有限公司 39 游文註 1998/60000 　 40 心力合建設企業股份有限公司   4444/400000 　 41 陳靜怡 1/768 　 42 陳忠逸 1/768 　 43 游博淳 82/6000 　 44 游國敏 82/6000 　 45 游國淞 82/6000